臺灣高雄地方法院刑事判決　　　　　　　99年度訴字第1549號
公　訴　人　臺灣高雄地方法院檢察署檢察官
被　　　告　吳全和
選任辯護人　許明德律師
　　　　　　鄭勝智律師
上列被告因偽造有價證券案件，經檢察官提起公訴（99年度偵字
第21113、23851號），本院判決如下：
    主  文
吳全和犯偽造有價證券罪，處有期徒刑貳年。緩刑伍年。扣案如
附表所示偽造之本票壹張沒收。
    事  實
一、吳全和基於意圖供行使之用而偽造有價證券並持以行使之犯
    意，明知未獲陳建達（已改名為陳冠承，以下仍稱陳建達）
    之同意或授權，於民國90年1 月3 日某時許，在高雄市鳳山
    區97巷30號8 樓，在如附表所示之有價證券即本票（下稱系
    爭本票）之發票人欄位上，偽造「陳建達」之署押1 枚，並
    於系爭本票上按捺指印共3 枚而偽造系爭本票後，當場交付
    予真實姓名、年籍不詳之人而行使之。嗣系爭本票輾轉為王
    同榮所取得，經王同榮持以向本院聲請本票裁定，陳建達乃
    向本院提起確認系爭本票債權不存在之民事訴訟（93年度雄
    簡移調字第335 號），並於該訴訟審理中經指紋及筆跡鑑定
    ，確認系爭本票實非陳建達所簽發，始循線查悉上情。
二、案經高雄市政府警察局林園分局報告，及王同榮訴由高雄地
    方法院檢察署檢察官偵查起訴。
    理  由
壹、證據能力部分：
    按被告以外之人於審判外之言詞或書面陳述，除法律有規定
    者外，不得作為證據；又被告以外之人於審判外之陳述，雖
    不符同法第159條之1至第159條之4之規定，但經當事人於審
    判程序同意作為證據，法院審酌該言詞陳述或書面陳述作成
    時之情況，認為適當者，亦得為證據，刑事訴訟法第159 條
    第1 項及第159 條之5 第1 項分別定有明文。本判決所引用
    之證據，其中屬於傳聞證據之部分，均經本院依法踐行調查
    證據程序，當事人於審判程序亦同意作為證據，本院審酌證
    據資料作成時之情況，均無違法不當及證明力明顯過低之瑕
    疵，亦查無依法應排除其證據能力之情形，認以之作為證據
    應屬適當，皆有證據能力。
貳、實體部分：
一、上揭犯罪事實，業據被告吳全和於本院審理時坦承不諱，核
    與告訴人王同榮於警詢、偵查中所指訴之情節相符、並經證
    人陳建達於警詢、偵查中之證述明確，另有如附表所示偽造
    之本票、本院93年度票字第5931號民事裁定、本院93年度雄
    簡移調字第335 號調解筆錄、法務部調查局鑑定通知書、高
    雄市政府警察局99年5 月14日高縣警鑑字第0990019430號函
    、內政部警政署刑事警察局99年5月7日刑紋字第0990060448
    號鑑定書各1 份在卷足憑（見偵一卷第2 至9 頁、調院一卷
    第22頁、偵三卷第26至29頁），足認被告上開任意性自白核
    與事實相符，本件事證明確，被告犯行堪以認定，自應依法
    論科。
二、按行為後法律有變更者，適用行為時之法律。但行為後之法
    律有利於行為人者，適用最有利於行為人之法律，刑法第2
    條第1項定有明文。本件被告所犯刑法第201條第1 項之偽造
    有價證券罪之法定刑有得併科罰金刑之規定，依被告行為時
    之刑法第33條第5款規定，罰金刑為銀元1 元（即新臺幣3元
    ）以上；但被告行為後之現行刑法第33條第5 款係規定罰金
    刑為新臺幣1 千元以上，以百元計算之，經比較修正前、後
    關於科處罰金刑之最低刑度規定，自應以被告行為時之刑法
    較有利於被告，本件即應適用行為時即修正前之刑法第33條
    第5款之規定予以論處。
三、核被告所為，係犯刑法第201 條第1 項之偽造有價證券罪，
    被告於系爭本票上偽造「陳建達」署押1 枚及按捺指印3 枚
    之行為，均係偽造有價證券之階段行為；又其行使偽造有價
    證券之低度行為，則為偽造之高度行為所吸收，均不另論罪
    。而被告偽造有價證券之行為，固值非難，惟考量被告偽造
    本票之票面金額為4 萬元，非屬甚鉅，且偽造本票之數量僅
    1 張，又已與告訴人達成和解，賠償告訴人所受損失並獲其
    原諒，有本院99年度附民字第524 號調解筆錄、本院100 年
    1 月18日審判筆錄各1 份在卷可查（見本院二卷第41、66頁
    ），堪認對於票據流通秩序所造成之危害尚屬輕微，而刑法
    第201條第1 項偽造有價證券罪之法定刑有期徒刑部分為3年
    以上10年以下有期徒刑，於此情形下即使僅判處法定最低刑
    度，猶嫌過重，而有情輕法重之情形，在客觀上足以引起一
    般同情，是其犯罪情狀尚堪憫恕，本院認為處以法定最輕刑
    度仍嫌過重，爰依刑法第59條之規定，酌量減輕其刑。爰審
    酌被告竟未經他人同意，率以偽造他人名義之本票而持以行
    使，不僅有礙票據流通之安全性，更將損害票據名義人及票
    據持有人之權益，所為實不足取，惟念及被告犯後坦承犯行
    ，頗有悔意，態度良好，且與告訴人達成和解，賠償告訴人
    所受損失並獲其原諒，已如前述，復參以被告本件犯罪行為
    對社會所生之危害尚非甚鉅，暨其犯罪動機、目的，及被告
    為中度視障（有卷附殘障手冊影本可參，見本院二卷第85-2
    頁）等一切情狀，量處如主文所示之刑，以示懲儆。另被告
    雖係於96年4 月24日前犯本件偽造有價證券犯行，然本院既
    宣告逾有期徒刑1 年6 月之刑，依中華民國九十六年罪犯減
    刑條例第3 條第1 項第15款之規定，自無從再依該條例減輕
    其刑，併此敘明。另查，被告前雖於82年間因違反麻醉藥品
    管理條例案件，經本院以82年度易字第1619號判決判處有期
    徒刑4月確定，惟其於82年6 月10日易科罰金執行完畢後5年
    以內未曾因故意犯罪受有期徒刑以上刑之宣告乙情，有臺灣
    高等法院被告前案紀錄表1 份附卷可按，而其業已獲得告訴
    人之諒解而達成和解，已如前述，茲念其應係因一時不慎，
    致罹刑典，經此偵、審教訓後，應知所警惕，信無再犯之虞
    ，是本院認所宣告之刑以暫不執行為適當，爰併予宣告緩刑
    5 年，以啟自新。至扣案之系爭本票1 張係偽造之有價證券
    ，應依刑法第205 條規定，不問屬於犯人與否，宣告沒收之
    ，另系爭本票上由被告所偽造之署押及指印，因均屬偽造本
    票之一部分，自無庸重為沒收之諭知，附此敘明。
據上論斷，應依刑事訴訟法第299條第1項前段、刑法第201條第1
項、刑法第59條、第74條第1項第2款、第205條，刑法施行法第1
條之1，判決如主文。
本案經檢察官陳筱茜到庭執行職務。
中    華    民    國   100    年    1     月    28    日
                  刑事第十五庭  審判長法  官  莊珮君
                                      法  官  王俊彥
                                      法  官  許勻睿
以上正本證明與原本無異。
如不服本判決應於收受判決後10日內向本院提出上訴書狀，並應
敘述具體理由。其未敘述上訴理由者，應於上訴期間屆滿後20日
內向本院補提理由書(均須按他造當事人之人數附繕本)「切勿逕
送上級法院」。
中    華    民    國   100    年    1     月    28    日
                                      書記官  王芷鈴
 附表
┌──┬────┬───────┬───────┬───────┬─────┐
│編號│  票號  │發票日（民國）│到期日（民國）│面額（新臺幣）│票載名義人│
│    │        │              │              │              │          │
├──┼────┼───────┼───────┼───────┼─────┤
│ 1. │644700號│  90年1月3日  │  90年4月3日  │    4萬元     │陳建達    │
└──┴────┴───────┴───────┴───────┴─────┘
附錄論罪科刑法條
中華民國刑法第201條
（有價證券之偽造變造與行使罪）
意圖供行使之用，而偽造、變造公債票、公司股票或其他有價證
券者，處3 年以上 10 年以下有期徒刑，得併科 3 千元以下罰
金。
行使偽造、變造之公債票、公司股票或其他有價證券，或意圖供
行使之用，而收集或交付於人者，處 1 年以上 7 年以下有期徒
刑，得併科 3 千元以下罰金。